臺灣花蓮地方法院刑事判決　　　　　　　　　　　　　九十一年度訴字第一七二號
　　公　訴　人　臺灣花蓮地方法院檢察署檢察官
　　被　　　告　甲○○
右列被告因行使偽造文書等案件，經檢察官提起公訴（九十一年度偵字第一五○五號
），本院判決如左：
        主  文
甲○○行使偽造私文書，足以生損害於他人，處有期徒刑肆月，如易科罰金，以佰
元折算壹日。緩刑參年。
扣案國泰人壽保險股份有限公司「國泰真情一○一終身壽險」要保書「要保人簽名欄
」、「主契約被保險人簽名欄」內之偽造「乙○○」署押各壹枚，均沒收。
被訴傷害部分公訴不受理。
        事  實
一、甲○○係國泰人壽保險股份有限公司（下稱國泰人壽保險公司）之業務員，明知
    其嫂嫂乙○○並未同意投保「國泰真情一○一終身壽險」，竟為增加業績，基於
    偽造文書之犯意，於民國八十八年三月三日，在其花蓮市○○路三十二巷十三號
    住處，於國泰人壽保險公司上開壽險要保書之「要保人簽名欄」、「主契約被保
    險人簽名欄」內，各偽造「乙○○」署押一枚，而偽造要保書之私文書一紙，並
    於偽造當日持交國泰人壽保險公司承辦人員辦理投保手續予以行使，足以生損害
    於乙○○及國泰人壽保險公司業務管理上之正確性。嗣於八十九年四月間，乙○
    ○因接獲國泰人壽保險公司保費催繳通知，始知上情。
二、案經乙○○訴由花蓮縣警察局花蓮分局報告台灣花蓮地方法院檢察署檢察官偵查
    起訴。
        理  由
甲、有罪部分：
一、右揭事實，迭據被告甲○○於警訊及本院審理時供承不諱，核與告訴人乙○○指
    訴情節相符，並有國泰人壽保險公司壽險要保書、保險費催繳通知暨信函各一份
    附卷可稽，足徵被告自白與事實相符，堪予採信。本件事證已臻明確，被告犯行
    堪以認定。
二、核被告所為，係犯刑法第二百十六條、第二百十條之行使偽造私文書罪。被告偽
    造乙○○署押，係偽造私文書之部分行為，其偽造私文書之低度行為，又為行使
    之高度行為所吸收，均不另論罪。爰審酌被告素行、犯罪之動機、方法、所生危
    害、犯後態度等一切情狀，量處如主文所示之刑，並諭知易科罰金之折算標準。
    第查（一）按行為後法律有變更者，適用裁判時之法律；但裁判前之法律有利於
    行為人者，適用最有利於行為人之法律，刑法第二條第一項定有明文。且如易服
    勞役、易科罰金等法令之變更，亦有刑法第二條第一項規定之適用（最高法院二
    十四年七月刑庭總會決議、最高法院二十九年度上字第五二五號判例參照）。（
    二）經查，刑法第四十一條業於九十年一月四日修正，同年一月十日經總統公布
    實施，該條修正為：「犯最重本刑為五年以下有期徒刑之罪，而受六月以下有期
    徒刑或拘役之宣告，因身體、教育、職業、家庭之關係或因其他正當事由，執行
    顯有困難者，得以一元以上三元以下折算一日，易科罰金。但確因不執行所宣告
    之刑，難收矯正之效或難以維持法秩序者，不在此限。」「併合處罰之數罪，均
    有前項情形，其應執行之刑逾六月者，亦同」；較諸修正前刑法第四十一條規定
    ：「犯最重本刑為三年以下有期徒刑以下之刑之罪，而受六月以下有期徒刑或拘
    役之宣告，因身體、教育、職業或家庭之關係，執行顯有困難者，得以一元以上
    三元以下折算一日，易科罰金」，就易科罰金部分，以新法對行為人較為有利，
    是依據前開說明，本案自應適用修正後之刑法第四十一條第一項前段規定，對被
    告諭知易科罰金之折算標準，附此敘明。末查，被告未曾受有期徒刑以上刑之宣
    告，此有台灣高等法院被告全國前案紀錄表一份在卷可憑，被告未經其嫂嫂即告
    訴人乙○○同意，擅自代為訂立保險契約之行為，著屬不當，惟姑念被告係為增
    加保險業績始出此下策，且無犯罪前科紀錄，犯後亦深表悔悟，當庭向告訴人道
    歉，本院認其係偶發之初犯，經此論罪科刑之教訓，應知所警惕而無再犯之虞，
    所宣告之刑以暫不執行為適當，爰併宣告緩刑三年，以策自新。
三、至公訴人雖認被告於前揭要保書上受益欄內填載「林正雄」，並持以行使部分，
    亦涉犯刑法第二百十六條、第二百十條之行使偽造私文書罪，惟按該受益人欄之
    姓名填載，僅在識別受益人為何人，以便保險公司人員據以辦理相關作業手續，
    並無需受益人本人親自簽名，故被告於要保書上填寫其胞兄林正雄為受益人，尚
    不生偽造文書之問題（參見最高法院七十年度臺上字第二四八○號判例意旨），
    況案外人林正雄僅因此單純具有本件保險契約受益人身份，依法並不需負擔任何
    義務，得否認其因而受有損害，實非無疑。準此，被告此部分行為，核與偽造文
    書之構成要件尚屬有間，惟公訴意旨認此部分與前揭論罪科刑部分具有實質上一
    罪關係，爰不另為無罪之諭知。
四、被告所偽造之國泰人壽保險公司「國泰真情一○一終身壽險」要保書一份，業由
    被告交由國泰人壽保險公司持有，非屬被告所有之物，應僅就其「要保人簽名欄
    」、「主契約被保險人簽名欄」內所偽造「乙○○」署押各一枚部分，依刑法第
    二百十九條規定宣告沒收。至公訴人雖請求就「林正雄」之署押予以沒收，然被
    告就此部分既無偽造署押問題，已如前述，依法自不得就該署押諭知沒收，併此
    敘明。
乙、公訴不受理部分：
一、公訴意旨另以：被告甲○○因照顧母親費用分擔問題，於九十年八月四日傍晚，
    前往花蓮縣花蓮市○○街二十三號，與乙○○理論，雙方一言不合，甲○○竟基
    於傷害故意，掌摑乙○○臉頰二次，使乙○○受有臉頰紅腫之傷害，因認被告此
    部分行為涉有刑法第二百七十七條第一項之傷害罪嫌等語。
二、按告訴乃論之罪，告訴人於第一審辯論終結前，得撤回其告訴，又告訴經撤回者
    ，法院應諭知不受理之判決，刑事訴訟法第二百三十八條第一項、第三百零三條
    第三款定有明文。查本件被告因傷害案件，經檢察官提起公訴，認被告係犯刑法
    第二百七十七條第一項之傷害罪，依同法第二百八十七條前段之規定，須告訴乃
    論，茲據告訴人乙○○當庭聲請撤回告訴，此有本院九十一年八月二十七日訊問
    筆錄一份在卷可參，爰依照前開法條之規定，就此部分諭知不受理之判決。
據上論斷，應依刑事訴訟法第二百九十九條第一項前段、第三百零三條第三款，刑法
第二條第一項前段、第二百十六條、第二百十條、修正後刑法第四十一條第一項前段
、第七十四條第一款、第二百十九條，罰金罰鍰提高標準條例第二條，判決如主文。
本案經檢察官簡淑如到庭執行職務。
中      華      民      國    九十一    年      九      月     三十     日
                              臺灣花蓮地方法院刑事庭
                                  法  官  陳  世  博
右正本證明與原本無異。
如對本判決不服，應於送達後十日內，向本院提出上訴狀。（應抄附繕本）告訴人或
被害人如對於本判決不服者，應具備理由請求檢察官上訴，其上訴期間之計算係以檢
察官收受判決正本之日期為準。
                                   法院書記官
中      華      民      國    九十一    年      十      月      四     日
附錄本判決論罪之法律條文：
刑法第二百十六條
行使第二百十條至第二百十五條之文書者，依偽造、變造文書或登載不實事項或使登
載不實事項之規定處斷。
刑法第二百十條
偽造、變造私文書，足以生損害於公眾或他人者，處五年以下有期徒刑。
刑法第二百十九條
偽造之印章、印文或署押，不問屬於犯人與否，沒收之。
